臺灣桃園地方法院刑事判決
110年度訴字第900號
公  訴  人  臺灣桃園地方檢察署檢察官  
被      告  農裕鵬



選任辯護人  董子祺律師(法扶律師)
上列被告因違反槍砲彈藥刀械管制條例案件，經檢察官提起公訴
（110年度偵字第6608號），本院判決如下：
    主  文
農裕鵬犯非法持有非制式手槍罪，累犯，處有期徒刑參年，併科
罰金新臺幣捌萬元，罰金如易服勞役，以新臺幣壹仟元折算壹日
。
扣案如附表一編號1、2所示之非制式手槍共貳枝均沒收。
    事  實
一、農裕鵬明知非制式手槍、子彈係屬槍砲彈藥刀械管制條例所
    列管之違禁物，未經中央主管機關許可，不得持有，竟基於
    非法持有非制式手槍、子彈之犯意，於民國110年1月26日前
    某時，自不詳網站購得如附表一編號1、2所示之非制式手槍
    2枝，及如附表一編號3至5所示具有殺傷力之非制式子彈6顆
    後，即自該時起無故持有之。嗣因農裕鵬另涉毒品危害防制
    條例案件，經海洋委員會海巡署偵防分署新竹查緝隊（下稱
    新竹查緝隊）於110年1月26日上午7時30分許，持本院所核
    發之搜索票，前往桃園市○○區○○路0段○○巷0弄00號C7室執行
    搜索時，農裕鵬於有偵查犯罪職權之機關或公務員尚未發覺
    其犯行前，主動告知其個人包包內放置其所持有如附表一所
    示之非制式手槍、子彈，因而查獲，並扣得如附表一、二所
    示之物，而悉上情。
二、案經新竹查緝隊移送臺灣桃園地方檢察署檢察官偵查起訴。
    理  由
壹、程序部分：
    本案所引用之供述及非供述證據，業經依法踐行調查證據程
    序，而檢察官、辯護人、被告均不爭執各該證據之證據能力
    ，復查無依法應排除其證據能力之情形，是後述所引用證據
    之證據能力均無疑義，先予敘明。
貳、實體部分：
一、認定犯罪事實所憑之證據及理由：
 ㈠ 上揭犯罪事實，迭據被告農裕鵬於警詢、偵訊及本院審理中
    均坦承不諱（見偵卷第19頁至第22頁、第121頁至第122頁，
    本院卷第101頁至第103頁、第147頁），並有查獲現場照片
    、新竹市政府警察局槍枝初步檢視報告表、新竹市政府警察
    局槍枝初步檢視照片、內政部警政署刑事警察局（下稱刑事
    警察局）110年6月9日刑鑑字第1100014183號鑑定書及110年
    11月17日刑鑑字第1108006822號函在卷可稽（見偵卷第63頁
    至第73頁、第77頁至第94頁、第179頁至第186頁，本院卷第
    136頁），復有如附表一所示之槍彈扣案可憑。
 ㈡ 上開扣案之槍枝經送刑事警察局以檢視法、性能檢驗法鑑定
    結果：認送鑑手槍1枝（槍枝管制編號：0000000000號），
    係非制式手槍，由仿手槍外型製造之槍枝，組裝已貫通之金
    屬槍管而成，擊發功能正常，可供擊發適用子彈使用，認具
    殺傷力；認送鑑手槍1枝（槍枝管制編號：0000000000號）
    ，係非制式手槍，由仿BERETTA廠84型手槍外型製造之槍枝
    ，組裝已貫通之金屬槍管而成，擊發功能正常，可供擊發適
    用子彈使用，認具殺傷力；如附表一編號3至5所示之扣案子
    彈6顆，經鑑定均屬非制式子彈，經試射，均可擊發，而認
    具有殺傷力等情，有刑事警察局110年6月9日刑鑑字第11000
    14183號鑑定書、110年11月17日刑鑑字第1108006822號函在
    卷可稽（見偵卷第179頁至第186頁，本院卷第136頁）。足
    認被告之任意性自白有相當之證據相佐，且與事實相符，應
    堪信為真實。
 ㈢ 從而，本案事證明確，被告犯行堪以認定，應依法論罪科刑
    。
二、論罪科刑：
 ㈠ 論罪部分
  1.槍砲彈藥刀械管制條例第4條、第7至9條等規定已於109年6 
    月10日修正公布，同年月12日生效施行。按未經許可持有手
    槍，其持有之繼續，為行為之繼續，亦即一經持有手槍，罪
    已成立，但其完結須繼續至持有行為終了時為止。其間法律
    縱有變更，然其行為既繼續實施至新法施行以後，即與犯罪
    後法律有變更之情形不同，不生新舊法比較適用之問題。本
    案被告遭查獲之日期為110年1月26日，已在槍砲彈藥刀械管
    制條例於109年6月12日修正施行之後，揆諸上開說明，即應
    逕行適用修正後之規定。
  2.核被告所為係犯槍砲彈藥刀械管制條例第7條第4項之非法持
    有非制式手槍罪、同條例第12條第4項之非法持有子彈罪。
  3.槍砲彈藥刀械管制條例所稱非法持有、寄藏槍、彈罪屬行為
    繼續之繼續犯，非狀態之繼續，其持有、寄藏自最初著手至
    查獲為止，犯罪行為均在繼續中（最高法院109年度台上字
    第1024號判決意旨參照）。查被告自取得槍彈之時起至110
    年1月26日遭警查獲本案槍彈之行為，均係持有行為之繼續
    ，為繼續犯，均應論以繼續犯之一罪。
　4.按非法持有、寄藏、出借槍砲彈藥刀械等違禁物，所侵害者
    為社會法益，如所持有、寄藏或出借客體之種類相同（如同
    為手槍，或同為子彈者），縱令同種類之客體有數個（如數
    支手槍、數顆子彈），仍為單純一罪，不發生想像競合犯之
    問題；若同時持有、寄藏或出借二不相同種類之客體（如同
    時持有手槍及子彈），則為一行為觸犯數罪名之想像競合犯
    （最高法院107年度台上字第3004號號判決意旨參照）。查
    被告非法持有附表一編號1、2所示非制式手槍2枝及附表一
    編號3至5所示之具殺傷力之非制式子彈共6顆，所為係侵害
    同一社會法益，依照前開判決意旨，亦應僅分別論以單純一
    罪。又被告同時非法持有非制式手槍2枝與具殺傷力之非制
    式子彈6顆，係以一持有行為觸犯非法持有非制式手槍罪及
    非法持有子彈罪之二罪，為想像競合犯，應依刑法第55條前
    段之規定，從一重之非法持有非制式手槍罪處斷。
 ㈡ 刑之加重部分：
　　被告農裕鵬前因①施用毒品案件，經本院以100年度審訴字第
    2338號判決判處有期徒刑1年確定；②施用毒品案件，經本院
    以100年度審訴字第2568號判決分別判處有期徒刑8月、7月
    ，應執行有期徒刑1年1月確定；③搶奪案件，經臺灣板橋地
    方法院（現改為臺灣新北地方法院）以100年度訴字第2765
    號判決判處有期徒刑1年2月確定；④施用毒品案件，經本院
    以101年度審訴字第158號判決分別判處有期徒刑8月、7月，
    應執行有期徒刑1年確定；⑤施用毒品案件，經本院以101年
    度審訴字第543號判決判處有期徒刑1年1月，上訴後，經臺
    灣高等法院以101年度上訴字第2897號判決上訴駁回確定。
    上開①至⑤案件，嗣經本院以101年度聲字第5591號裁定應執
    行有期徒刑5年確定（下稱甲案，執行期間為101年9月21日
    至106年7月6日）。又因⑥施用毒品案件，經本院以101年度
    審訴字第930號判決判處有期徒刑1年1月，上訴後經臺灣高
    等法院以101年度上訴字第2896號判決上訴駁回確定；⑦施用
    毒品案件，經本院以102年度審訴字第1086號判決有期徒刑1
    年1月，上訴後經臺灣高等法院以103年度上訴字第629號判
    決上訴駁回，又經最高法院以103年度台上字第3219號判決
    上訴駁回確定；⑧槍砲彈藥刀械管制條例及偽造文書等案件
    ，經本院以102年度訴字第678號判決分別判處有期徒刑3年6
    月併科罰金新臺幣10萬元及有期徒刑4月，上訴後，經臺灣
    高等法院以103年度上訴字第1344號判決上訴駁回，又被告
    對其中槍砲彈藥刀械管制條例案件，提起上訴，再經最高法
    院以103年度台上字第3804號判決上訴駁回確定，前開⑥至⑧
    案件，經臺灣高等法院以103年度聲字第4419號裁定應執行
    有期徒刑5年10月確定（下稱乙案，執行期間為106年7月7日
    至112年5月6日）。前開甲乙案件接續執行，於109年1月20
    日縮短刑期假釋出監併付保護管束（甲案業於106年7月6日
    縮刑期滿執行完畢，於本案構成累犯），嗣經撤銷假釋，現
    入監執行殘刑2年10月23日等情，有臺灣高等法院被告前案
    紀錄表可按，被告於受有期徒刑之執行完畢後，5年內故意
    再犯本件有期徒刑以上之刑之罪，為累犯，而本院衡酌被告
    本案所犯與甲案固屬不同罪質之故意犯罪，惟由被告前已有
    搶奪及施用毒品之科刑、執行紀錄，於執行完畢後，又犯乙
    案之槍彈藥刀械管制條例等案件，被告於假釋期間再犯本案
    ，已見被告確未能經由徒刑之執行而生警惕、對刑罰反應力
    薄弱之事實，本院因認以本案具體情節，依累犯加重最低法
    定本刑，並無使被告所受刑罰超過其所應負擔罪責，致其人
    身自由因此遭受過苛侵害之罪刑不相當、違反比例原則之情
    形，應依刑法第47條第1項之規定加重其刑。
 ㈢ 刑罰減輕事由部分：
    按槍砲彈藥刀械管制條例第18條第1項前段規定，犯本條例
    之罪自首，並報繳其持有之全部槍砲、彈藥、刀械者，減輕
    或免除其刑。而槍砲彈藥刀械管制條例既為刑法之特別法，
    該條例第18條第1項前段，即為刑法第62條但書之特別規定
    ，尚須符合自首之要件。而所謂自首，須行為人於有偵查犯
    罪職權之公務員或機關發覺其犯罪事實前，主動向偵查機關
    申告，並接受裁判為要件（最高法院109年度台上字第5767
    號判決意旨參照）。本案被告係因另涉犯毒品危害防制條例
    案件，經新竹查緝隊持本院核發之搜索票至其住所執行搜索
    時，在新竹查緝隊尚未知悉被告非法持有非制式手槍及非法
    持有子彈前，被告即主動告知於其所個人包包內，放置有如
    附表一所示之槍枝及子彈，嗣並為該查緝隊查獲一節，業據
    被告供述明確，復有新竹查緝隊110年11月3日偵新竹字第11
    01800953號函在卷可憑（見本院卷第103頁、第115頁），堪
    認被告之非法持有非制式手槍及非法持有子彈之行為，係在
    未被有偵查犯罪職權之公務員發覺前即自首並報繳，自應優
    先適用槍砲彈藥刀械管制條例第18條第1項前段之規定。考
    量被告持有槍彈之數量、對社會治安、他人生命、身體安全
    造成危害之程度，認被告仍有為自己所為擔負刑責之必要，
    尚不適宜免除其刑，爰依上開規定減輕其刑。
 ㈣ 被告之犯行，同時有加重與減輕事由，應依刑法第71條第1項
    規定先加後減之。
 ㈤ 科刑部分：
    爰以行為人責任為基礎，審酌被告明知槍彈均係具有殺傷力
    而屬高度危險之物品，非經主管機關許可，本不得擅自持有
    ，以維社會大眾安全，但被告卻於假釋期間為本案犯行，足
    徵被告法治觀念薄弱，惟被告持有之槍彈及數量均不多，復
    被告犯後始終坦認犯行，犯後態度良好，且無證據證明被告
    曾實際持扣案槍彈更犯他罪，兼衡被告之智識程度、家庭經
    濟狀況，暨其上開犯罪之動機、目的、手段等一切情狀，量
    處如主文所示之刑，並就併科罰金部分，依刑法第42條第3
    項規定諭知易服勞役之折算標準。
三、沒收部分：
 ㈠ 違禁物，不問屬於犯罪行為人與否，沒收之，刑法第38條第1
    項定有明文。扣案如附表一編號1、2所示之非制式手槍2枝
    ，均具有殺傷力，屬法律禁止持有之違禁物，應不問屬於犯
    罪行為人與否，均依前開規定宣告沒收。
 ㈡ 另按物之能否沒收，應以裁判時之狀態為準，若判決時子彈
    已擊發，僅剩彈殼、彈頭，已不屬於違禁物；而擊發後所遺
    留之彈殼、彈頭亦非被告所有供犯罪所用之物，因此均無庸
    宣告沒收（參最高法院87年度台上字第178號刑事判決意旨
    ）。查扣案如附表一編號3至5所示子彈6顆，業經刑事警察
    局因鑑定而試射擊發，因試射擊發後僅剩彈頭、彈殼，已非
    屬違禁物，揆諸上開判決意旨，爰不為沒收之宣告。
參、不另為無罪之諭知部分： 
  　公訴意旨固另認被告除持有附表一編號3至5所示具殺傷力之
    非制式子彈6顆外，尚持有具殺傷力之非制式子彈1顆，因認
    此部分亦犯槍砲彈藥刀械管制條例第12條第4項之非法持有
    子彈罪嫌。惟查，該非制式子彈1顆，經試射後，認不具殺
    傷力（詳見附表二編號1「鑑定結果」欄所載），此有刑事
    警察局110年11月17日刑鑑字第1108006822號函在卷可稽（
    見本院卷第136頁），是公訴意旨逕認該非制式子彈1顆同具
    殺傷力，尚有未合，原應為被告無罪之諭知，惟此部分與前
    揭經本院論罪科刑之非法持有非制式手槍罪部分，有想像競
    合之裁判上一罪關係，爰不另為無罪之諭知。
本案經檢察官曾柏涵提起公訴，檢察官林曉霜到庭執行職務。
中　　華　　民　　國　　111 　年　　1 　　月　　19　　日
            刑事第八庭    審判長法　官　許雅婷
　　　　　　　　　
　　　　　　　　　              法  官  葉作航
　　　　　　　　　
　　　　　　　　　              法  官  徐雍甯
以上正本證明與原本無異。
如不服本判決應於收受判決後20日內向本院提出上訴書狀，並應
敘述具體理由。其未敘述上訴理由者，應於上訴期間屆滿後20日
內向本院補提理由書(均須按他造當事人之人數附繕本)「切勿逕
送上級法院」。 
　　　　　　　　　　　　　　　  書記官　施懿珊
中　　華　　民　　國　　111 　年　　1 　　月　　19　　日
附論罪科刑依據之法條：
槍砲彈藥刀械管制條例第7 條
未經許可，製造、販賣或運輸制式或非制式火砲、肩射武器、機
關槍、衝鋒槍、卡柄槍、自動步槍、普通步槍、馬槍、手槍或各
類砲彈、炸彈、爆裂物者，處無期徒刑或7年以上有期徒刑，併
科新臺幣3千萬元以下罰金。
未經許可，轉讓、出租或出借前項所列槍砲、彈藥者，處無期徒
刑或5年以上有期徒刑，併科新臺幣1千萬元以下罰金。
意圖供自己或他人犯罪之用，而犯前二項之罪者，處死刑或無期
徒刑；處徒刑者，併科新臺幣5千萬元以下罰金。
未經許可，持有、寄藏或意圖販賣而陳列第1項所列槍砲、彈藥
者，處5年以上有期徒刑，併科新臺幣1千萬元以下罰金。
意圖供自己或他人犯罪之用，以強盜、搶奪、竊盜或其他非法方
法，持有依法執行公務之人所持有之第1項所列槍砲、彈藥者，
得加重其刑至二分之一。
第1項至第3項之未遂犯罰之。
槍砲彈藥刀械管制條例第12條
未經許可，製造、販賣或運輸子彈者，處1年以上7年以下有期徒
刑，併科新台幣500萬元以下罰金。
未經許可，轉讓、出租或出借子彈者，處6月以上5年以下有期徒
刑，併科新台幣300萬元以下罰金。
意圖供自己或他人犯罪之用，而犯前二項之罪者，處3年以上10
年以下有期徒刑，併科新台幣700萬元以下罰金。
未經許可，持有、寄藏或意圖販賣而陳列子彈者，處5年以下有
期徒刑，併科新台幣300萬元以下罰金。
第1項至第3項之未遂犯罰之。
附表一：
編號 物品名稱 數量 鑑驗結果 備註  1 手槍（槍枝管制編號：0000000000號） 1枝 認係非制式手槍，由仿手槍外型製造之槍枝，組裝已貫通之金屬槍管而成，擊發功能正常，可供擊發適用子彈使用，認具殺傷力。 刑事警察局110年6月9日刑鑑字第1100014183號鑑定書之鑑定結果一㈠（見偵卷第179頁） 2 手槍（槍枝管制編號：0000000000號） 1枝 認係非制式手槍，由仿BERETTA廠84型手槍外型製造之槍枝，組裝已貫通之金屬槍管而成，擊發功能正常，可供擊發適用子彈使用，認具殺傷力。 刑事警察局110年6月9日刑鑑字第1100014183號鑑定書之鑑定結果一㈡（見偵卷第179頁）  3 子彈 1顆 認係非制式子彈，由口徑9mm制式空包彈組合直徑約8.7mm金屬彈頭而成，經試射，可擊發，認具殺傷力。 刑事警察局110年6月9日刑鑑字第1100014183號鑑定書之鑑定結果二㈠（見偵卷第179頁）  4 子彈 1顆 認係非制式子彈，由金屬彈殼組合直徑約8.7mm金屬彈頭而成，經試射，可擊發，認具殺傷力。 刑事警察局110年6月9日刑鑑字第1100014183號鑑定書之鑑定結果二㈡（見偵卷第179頁）  5 子彈 4顆 認均係非制式子彈，由金屬彈殼組合直徑約8.9mm金屬彈頭而成，經試射，均可擊發，認具殺傷力。 刑事警察局110年6月9日刑鑑字第1100014183號鑑定書之鑑定結果二㈢（見偵卷第179頁） 刑事警察局110年11月17日刑鑑字第1108006822號函（見本院卷第136頁） 
附表二：
編號 物品名稱 數量 鑑驗結果 備註  1 子彈 1顆 認係非制式子彈，由金屬彈殼組合直徑約8.7mm金屬彈頭而成，經試射，可擊發，認具殺傷力。 刑事警察局110年6月9日刑鑑字第1100014183號鑑定書之鑑定結果二㈡（見偵卷第179頁） 刑事警察局110年11月17日刑鑑字第1108006822號函（見本院卷第136頁）